臺灣高等法院刑事判決　　　　　　　　　　　　　九十二年度交上訴字第二七二號
　　上　訴　人　臺灣桃園地方法院檢察署檢察官
　　上　訴　人
　　即　被　告　甲○○
　　選任辯護人　鄭世脩律師
右上訴人因被告業務過失致死案件，不服臺灣桃園地方法院九十一年度交簡上字第五
一號，中華民國九十二年九月二十二日第一審判決（聲請簡易判決處刑案號：九十年
度偵字第一七五九０號，併案案號：臺灣桃園地方法院檢察署九十一年度偵字第一一
二五七號），提起上訴，本院判決如左：
    主  文
上訴駁回。
    事  實
一、甲○○為營業大貨車司機，係從事駕駛業務之人。其於民國（下同）九十年八月
    六日下午五時三十分許，駕駛車號八Ｈ｜一０一號大貨車，沿桃園縣大溪鎮○○
    路○段由南往北方向行經仁和路二段二三０號前時，原應注意車前狀況，並隨時
    採取必要之安全措施，且依當時晴天，日間自然光，柏油路面，視距良好，無障
    礙物等情，亦無不能注意之情事。適在甲○○大貨車右前方，由蔡文發所騎乘之
    車號ＡＴＡ｜七五七號輕機車，為閃避其前方由宋清榮佔用車道違規停放之車號
    ＡＬ｜一九一號聯結車（其後聯結之五Ｐ｜六八號拖車亦違反不得利用道路放置
    拖車之規定），亦應注意能注意而疏未注意其與左後方大貨車之安全距離，即貿
    然向左變換車道，欲繞過聯結車。詎甲○○亦疏未注意上開車前狀況，逕自駕車
    前行，致擦撞上開輕機車倒地，蔡文發因此受有左脛腓骨粉碎性開放性骨折、右
    足踝內外骨折併皮膚缺損、左足大拇指骨折、左足跟肌腱斷裂等傷害，經送醫後
    仍因敗血性休克，下肢慢性骨髓炎導致呼吸停止衰竭，延至九十一年五月二十二
    日晚間八時三十分許死亡。
二、案經蔡文發之子乙○○訴由桃園縣警察局大溪分局報請臺灣桃園地方法院檢察署
    檢察官偵查後，聲請以簡易判決處刑，及移送併案審理，經臺灣桃園地方法院之
    第二審合議庭認有刑事訴訟法第四百五十一條之一第四項但書之情形，改依通常
    訴訟程序審理。
    理      由
一、訊據被告甲○○對於其因過失於上揭時、地駕駛大貨車撞到被害人蔡文發等情坦
    承不諱，惟否認因其碰撞造成被害人死亡，辯稱：伊沒有看到機車，機車是撞到
    伊大貨車車後，非伊所能注意，且伊只撞到被害人的腳，被害人九個多月後才死
    亡，與伊之行為無關云云。
二、惟查：
（一）被告於上揭時間、地點，駕駛八Ｈ｜一０一號大貨車，擦撞由其右前方變換車
      道至其前方之ＡＴＡ｜七五七號輕機車倒地，機車騎士蔡文發因此受傷等事實
      ，業經被告在原審審理時供稱「我是進行中，看到時車子側面已經撞到」、「
      被害人是為閃那一輛（聯結）車，突然衝出來，我才撞到」等語（見原審卷第
      二十九頁），核與證人宋清榮證述其在該處道路不當停放聯結車，致使蔡文發
      為閃避聯結車，而變換車道行駛，因而肇事等語相符，此外並有道路交通事故
      調查報告表一份、肇事後現場及車輛照片六幀附卷可稽（見偵查卷第七頁、第
      九頁至十一頁）。被告嗣後雖改稱：機車撞及其車後，非其所能注意云云，非
      但與其先前自白不符，且由車禍現場照片觀之，大貨車與聯結車間所留之車縫
      甚小，一望可知非機車所能穿越，被害人如發現大貨車在旁行駛，且已超前其
      半個車身，衡情當無自尋死路，強行通過大貨車與聯結車間車縫之理，被告所
      辯與現場狀況及常情不符，尚非可採。
（二）又被害人確因本件事故，受有左脛腓骨粉碎性開放性骨折、右足踝內外骨折併
      皮膚缺損、左足大拇指骨折、左足跟肌腱斷裂等傷害，經送醫後仍因敗血性休
      克，下肢慢性骨髓炎導致呼吸停止衰竭，延至九十一年五月二十二日晚間八時
      三十分許死亡等情，有國軍桃園總醫院、長庚紀念醫院、行政院衛生署新竹醫
      院出具之診斷證明書共四份附卷可稽，並經檢察官督同檢驗員相驗屬實，製有
      相驗筆錄、相驗屍體證明書、驗斷書、照片十二幀在卷可考（見相驗卷第二十
      三頁至第二十八頁、第三十頁至第三十六頁、原審卷第六十五頁至第六十八頁
      ）。而被害人因本件車禍受傷導致死亡結果之發生等情，並經行政院衛生署新
      竹醫院九十二年五月十二日新醫歷字第九二０三二一八號函稱略謂：「患者（
      蔡文發）在本院治療期間，在本院接受多次手術治療，確實皆起因於車禍造成
      之傷害」等語（見原審卷第一三三頁至第一三四頁）、復於九十三年一月七日
      新醫歷字第九二０九四九二號函覆本院略謂：「患者（蔡文發）為第三度第二
      級的開放性骨折，傷口狀況是所有開放性骨折中最大最嚴重的，會發生骨髓炎
      是可預料的。：：：當急性骨髓炎受到初步控制時，並非骨髓炎的感染已經好
      了，粉碎性骨折也不是已經用了外固定器就好了，尚繼續治療中，故九十年十
      月十一日的再住院僅是治療的延續，與車禍是有直接關係的」等語（見本院卷
      第三十七頁至三十八頁）；另長庚紀念醫院九十二年五月二十七日（九二）長
      庚院法字第０五八０號函稱：「評估蔡君九十一年五月二十二日病危原因為敗
      血症休克致呼吸停止及衰竭，應與車禍有間接關係」等語（見原審卷第一三六
      頁）、九十三年二月三日（九二）長庚院法字第一五五二號傳真函亦稱：「蔡
      君係因車禍導致左下肢骨折，經手術治療後癒合不佳，有併骨髓炎之狀況，也
      因此導致其行動不便，成臥床狀態，進而易發生肺炎、尿路感染、褥瘡，甚至
      酸中毒、敗血性休克，雖非車禍直接所致，然為其後續之後遺症，故實無法排
      除其間接關係」等語（見本院卷第四十六頁）。顯見本件車禍之發生與被害人
      之死亡之結果確有相當因果關係。是被告辯稱蔡文發死亡時間與案發時間相隔
      太久，與伊行為無關云云，顯非可採。
（三）按駕駛人駕駛汽車，應注意車前狀況，並隨時採取必要之安全措施，道路交通
      安全規則第九十四條第三項定有明文。依上揭調查報告表所載，肇事當時乃晴
      天，日間自然光，柏油路面，視距良好無障礙物，並無不能注意之情事，乃被
      告應注意能注意卻疏未注意其前方有機車變換車道，轉入其前方行駛之車前狀
      況，並能採取必要之安全措施，即貿然前行，被告就本件事故，顯有違反上開
　    規定之過失。
（四）至證人宋清榮雖供稱：伊僅係違規停車云云，意指其就本件事故並無過失，告
      訴人乙○○亦陳稱蔡文發應無過失云云，且依臺灣省車輛行車事故覆議鑑定委
      員會鑑定意見書所載，並認蔡文發、宋清榮均無肇事因素等語（見原審卷第一
      二八頁）；然宋清榮在肇事地點違規停放聯結車，無形中減縮該處行車路寬，
      使來往車輛為閃避其聯結車，而需變換車道，無端增加與同向車輛會車之危險
      ，蔡文發亦係因此與被告之大貨車發生擦撞肇事，自難謂宋清榮無過失。至蔡
      文發雖係為閃避聯結車而變換車道，然其於變換車道時疏未注意後方來車，亦
      難謂其全無疏失；即本件經送請臺灣省桃園縣區車輛行車事故鑑定委員會鑑定
      結果，亦認定除被告甲○○駕駛自大貨車疏未注意車前狀況外，另宋清榮駕駛
      聯結車佔用快慢車道臨時停車不當、蔡文發駕駛重機車未注意安全距離變換車
      道，此有該會九十一年十二月十三日九十一府車鑑桃字第九一一四二六號函暨
      所附鑑定意見書在卷可佐（見原審卷第一Ｏ八頁、第一Ｏ九頁）。宋清榮及蔡
      文發就事故之發生，雖均同有過失，惟尚不能據以解免被告過失之責，併予敘
      明。
（五）綜上所述，本件事故之發生被告及被害人、第三人宋清榮雖分別具有過失，然
      被告之過失責任，不因被害人及第三人與有過失而告解免。而被害人確因本件
      車禍受有前開傷害導致死亡結果，被告之過失行為與被害人之死亡結果之間，
      具相當因果關係。本件事證明確，被告所辯無非事後卸責之詞，不足採信，其
      犯行堪以認定，應依法論科。
三、核被告以駕駛大貨車為業，此經其陳明在卷，自係從事駕駛業務之人。核被告所
    為係犯刑法第二百七十六條第二項之業務過失致死罪。原審認被告罪證明確，因
    而依刑法第二百七十六條第二項，罰金罰鍰提高標準條例第一條前段之規定，並
    審酌被告因過失駕車肇事致人於死，對被害人及家屬所造成之傷害，無法復原，
    惟其並無任何前科，有本院被告全國前案記錄表一紙附卷可稽，素行良好，且其
    於肇事後坦承犯行，態度尚佳，然迄今仍未能與被害人家屬和解，及本件被害人
    蔡文發違規變換車道，第三人宋清榮違規停放聯結車，其二人就事故之發生，亦
    均有過失等一切情狀，量處被告有期徒刑八月，核其認事用法，洵無不合，量刑
    亦稱妥適，檢察官依循告訴人之請求提起上訴，認被告並未坦承犯行，原審量刑
    過輕，及被告上訴意旨，指摘原判決量刑過重，請求撤銷改判，均無理由，自應
    駁回上訴。
據上論斷，應依刑事訴訟法第三百六十八條，判決如主文。
本案經檢察官林炳雄到庭執行職務。
中　　　華　　　民　　　國　　九十三　　年　　　二　　　月　　 十八 　　日
                              臺灣高等法院刑事第十二庭
                                  審判長法  官  劉  景  星
                                        法  官  陳  博  志
                                        法  官  謝  靜  恒
右正本證明與原本無異。
如不服本判決，應於收受送達後十日內向本院提出上訴書狀，其未敘述上訴之理由者
並得於提起上訴後十日內向本院補提理由書（均須按他造當事人之人數附繕本）。
                                        書記官  魏  淑  娟
中　　　華　　　民　　　國　　九十二　　年　　　二　　　月　　 十八 　　日
附錄：本案論罪科刑法條全文
中華民國刑法第二百七十六條第二項
從事業務之人，因業務上之過失犯前項之罪者，處五年以下有期徒刑或拘役，得併科
三千元以下罰金。
